最高法院刑事判決　　　　　　　　　 110年度台上字第2258號
上　訴　人　張家駿
　　　　　　劉芳烙
上列上訴人等因違反毒品危害防制條例等罪案件，不服臺灣高等
法院臺中分院中華民國109年 7月29日第二審判決（109年度上訴
字第1137號，起訴案號：臺灣彰化地方檢察署108年度偵字第774
1、7995、8140、8301、8412號），提起上訴，本院判決如下：
    主  文
上訴駁回。
    理  由
壹、張家駿、劉芳烙販賣第二級毒品部分：
一、按刑事訴訟法第377 條規定，上訴於第三審法院，非以判決
    違背法令為理由，不得為之。是提起第三審上訴，應以原判
    決違背法令為理由，係屬法定要件。如果上訴理由書狀並未
    依據卷內訴訟資料，具體指摘原判決不適用何種法則或如何
    適用不當，或所指摘原判決違法情事，顯與法律規定得為第
    三審上訴理由之違法情形，不相適合時，均應認其上訴為違
    背法律上之程式，予以駁回。
二、本件原審審理結果，認定上訴人張家駿、劉芳烙有所載之違
    反毒品危害防制條例各犯行明確，因而維持第一審論處張家
    駿犯如其附表（下稱附表）一、二所示販賣、共同販賣第二
    級毒品13罪刑，又論處劉芳烙犯如其附表二所示共同販賣第
    二級毒品（累犯）2 罪刑（以上均量處有期徒刑），暨諭知
    相關之沒收追徵之判決，駁回其等該部分在第二審之上訴，
    已載敘其調查證據之結果及憑以認定各該犯罪事實之心證理
    由，所為各論列說明，有卷存資料可資覆按，自不容任意指
    為違法。
三、上訴意旨略以：
  ㈠張家駿部分：其就上開犯罪事實均坦承不諱，其中附表二部
    分，僅居中協調聯繫，販賣所得大部分歸劉芳烙取得，原判
    決之量刑高於附表一各罪，有失當之嫌；其家境清寒，尚須
    賺錢照顧家庭，原判決就附表一、二各罪之量刑，尚非最輕
    ，有違比例原則。
  ㈡劉芳烙部分：原判決對其之量刑及定執行刑，高於司法院毒
    品案件量刑資訊系統所示相類案件，且販賣所得利潤係與張
    家駿平分，惟各罪量刑及定執行刑均高於張家駿，顯違比例
    原則。另應斟酌所犯情節輕微，及其家庭狀況、尚有另案待
    定執行刑等情，依刑法第59條酌量減輕其刑。
四、量刑係法院就繫屬個案犯罪之整體評價，乃事實審法院得依
    職權自由裁量之事項，故量刑判斷當否之準據，應就判決之
    整體觀察為綜合考量，苟已以行為人之責任為基礎，並斟酌
    刑法第57條各款所列情狀，在法定刑度內，酌量科刑，無顯
    然失當或違反公平、比例及罪刑相當原則，亦無偏執一端，
    致明顯失出失入情形，且其執行刑之量定，未違反刑法第51
    條各款所定之方法或範圍，又無明顯悖於前述量刑原則或整
    體法律秩序之理念，即不得任意指為違法或不當，以為第三
    審上訴之理由。原判決就張家駿、劉芳烙所犯前揭各罪，已
    綜合審酌刑法第57條科刑等一切情狀，並說明張家駿就附表
    一所示各次販賣毒品之金額僅新臺幣（下同）500元至4,000
    元，屬小額零星販賣，張家駿、劉芳烙就附表二所示共同販
    賣毒品，金額各達 2萬元、2萬8,000元，數量非微，且劉芳
    烙居於主導地位，綜以前案判決、執行等情形，足認其刑罰
    反應力薄弱，兼衡渠等犯罪情節、智識程度、家庭生活狀況
    ，暨犯後態度等各情，依相關所載情形，分別適用刑法第47
    條第 1項規定加重其刑（原判決漏未敘明法定刑無期徒刑除
    外，但本案僅量處有期徒刑，尚無礙判決本旨）、修正前毒
    品危害防制條例第17條第 2項、刑法第59條等規定減輕其刑
    後，在罪責原則下適正行使其量刑之裁量權，維持第一審所
    示各罪刑之量定，核其量定之刑罰，已兼顧相關有利與不利
    之科刑資料，就所定之執行刑非以累加方式，亦給予相當幅
    度之恤刑，客觀上並未逾越法定刑度或範圍，亦與罪刑相當
    原則無悖，難認有濫用其裁量權限之違法情形。又司法院毒
    品案件量刑資訊系統之量刑，乃屬各法院酌量個案情形之結
    果，於本件並無相互拘束之效力，且他案被告或共犯間因情
    節有別，基於個案拘束原則，自不得比附援引以此指摘原判
    決量刑不當。劉芳烙與他案被告或張家駿之量刑因子本未盡
    相同，其執上開量刑資訊系統或張家駿之量刑，指摘原判決
    關於其之量刑過重，難認有據。至於應否依刑法第59條酌量
    減輕其刑，法院本屬有權斟酌決定，故未酌減其刑，既不違
    背法令，自不得執為提起第三審上訴之理由。原審審酌劉芳
    烙犯罪情狀，認無可憫恕之事由，已闡述理由明確，未依該
    條規定酌減其刑，亦無違法。
五、依上所述，張家駿、劉芳烙上訴意旨，無非係對原判決已說
    明論駁之事項再事爭辯，或單純就前述量刑裁量權之合法行
    使，徒以自己說詞，任意指為違法，難謂已符合首揭法定之
    上訴要件，應認其等上訴為不合法律上之程式，均予以駁回
    。又本院為法律審，本件既從程序上駁回劉芳烙之上訴，其
    於原審判決後向本院提出工作證明、家人求情書等資料，並
    請求本院依刑法第59條酌減其刑，自無從審酌，附此敘明。
貳、張家駿轉讓禁藥部分：
一、按上訴得對於判決之一部為之；未聲明為一部者，視為全部
    上訴，（修正前）刑事訴訟法第348條第1項定有明文。張家
    駿對原判決不服，提起上訴，未聲明為一部上訴，依前開規
    定，應視為全部上訴。又第三審上訴書狀，應敘述上訴之理
    由，其未敘述者，得於提起上訴後20日內補提理由書於原審
    法院，已逾上述期間，而於第三審法院未判決前仍未提出上
    訴理由書狀者，第三審法院應以判決駁回之，刑事訴訟法第
    382條第1項、第395條後段規定甚明。
二、本件張家駿因另犯轉讓禁藥案件，不服原判決論以附表三所
    示明知禁藥而轉讓 2罪刑，於民國109年8月21日以對原判決
    尚難干服提起上訴，並未敘述理由，迄今逾期已久，於本院
    未判決前仍未提出，依上開規定，其此部分上訴自非合法，
    應併予駁回。
據上論結，應依刑事訴訟法第395條，判決如主文。
中    華    民    國   110    年    9     月    29    日
                  刑事第九庭審判長法  官  段  景  榕  
                                  法  官  鄧  振  球  
                                  法  官  楊  力  進  
                                  法  官  汪  梅  芬  
                                  法  官  宋  松  璟  
本件正本證明與原本無異
                                  書記官
中    華    民    國   110    年    10    月    6     日